【裁判字號】    90,上易,3584
【裁判日期】    901214
【裁判案由】    傷害
【裁判全文】
臺灣高等法院刑事判決                            九十年度上易字第三五八四號
    上  訴  人  臺灣台北地方法院檢察署檢察官
    被      告  丙○○
    選任辯護人  劉光傑
右上訴人因被告傷害案件，不服臺灣臺北地方法院九十年度簡上字第一二○號，中華
民國九十年九月十三日第一審判決（聲請簡易處刑案號：臺灣臺北地方法院檢察署八
十九年度調偵字第六一四一號）提起上訴，本院判決如左：
    主  文
原判決撤銷。
丙○○傷害人之身體，處罰金參仟元，如易服勞役，以參佰元折算壹日。
    事  實
一、丙○○於民國（下同）八十九年二月十七日上午十一時許，在台北市○○區○○
    路四十九號地下停車場，因停車問題，與該大樓管理委員甲○○發生糾紛，經甲○○報警前來處理離去後，竟心生不滿，乃基於傷害之犯意，駕駛ＢＴ─八九０
    六號自用小客車倒車朝甲○○衝撞，經甲○○及在場人乙○○制止，仍不停止，
    復駕車往前行駛約二公尺後，猛然倒車衝撞甲○○，致甲○○受有左膝腫脹疼痛
    （病名左膝挫傷，疑似十字韌帶損傷）之傷害。
二、案經甲○○訴請台北市政府警察局中正第一分局移送臺灣台北地方法院檢察署檢
    察官偵查聲請簡易處刑，嗣經原審管轄第二審合議庭改適用通常程序審判。
    理  由
一、訊據被告丙○○坦承有於右揭時地倒車之事實，但矢口否認有何傷害犯行，辯稱
    ：伊車子原停在該停車場館前路之前入口處坡道，當時有兩輛車要出去，停車場
    入口處只夠一輛車通行，伊乃將車直直往前開進停車場快接近後面之入口處，讓
    該兩輛車通過出去後，伊想把車開進設在該地下停車場內之自己停車場（即第一
    建業停車場），乃倒車準備轉頭時，告訴人他們十幾人就圍住不讓伊倒車，這時
    伊有往前行駛約二公尺，然後再慢慢倒車，告訴人在後面用手拍打伊車子說撞到
    人了，但事實上伊車速很慢，不可能撞傷告訴人，告訴人當時說「老娘剛好腿有
    舊傷」，即可以此告伊云云。
二、惟查，右揭事實，業據告訴人甲○○先後於警訊、偵審中指訴歷歷，並經目擊證
    人乙○○於警訊、本院證稱：「我當時正在該車右後門旁，我見狀立即靠窗大叫
    警告丙○○『後面有人，不可以這樣，會出人命』，甲○○同時也以手拍打該車
    並大叫，不過丙○○置之不理，且將該車往前開了約二公尺左右後立即再以極快
    的速度向甲○○方向倒車衝撞甲○○，甲○○受傷送醫，：：」，「第一次他倒
    車很慢沒有錯，：：當時後面有人拍他的車說撞到人了，他的車還是慢慢倒退中
    ，我就離開去距離二十公尺左右的辦公室拿照相機來照，我看見他往前，然後加
    速倒車，這時候告訴人及一些人拍他的車子說撞到人了，當時告訴人幾乎趴在後
    車廂上：：」（見偵查卷第十一頁背面、本院卷第三十七頁、第三十八頁），證
    人丁○○於警訊證稱：「我只目睹一次，當時我在辦公室裡聽到甲○○大叫撞人
    了，便立刻往外看，便看到丙○○以極快的車速倒車衝撞甲○○，：：」，「我
    看見甲○○左膝及手部均有受傷」（見偵查卷第十三頁及背面）、證人馮明珠於
    警訊、原審證稱：「第一次速度較慢，：：重新發動後再衝撞我及甲○○，他明
    知我與甲○○均站在後面，仍然故意撞我們，當時甲○○及另一位同事乙○○分
    別大叫警告丙○○，乙○○甚至是靠在右車窗大叫警告，未料丙○○不但不理，
    竟將車子往前開，然後更以極快的速度往我及甲○○方向倒車撞來，：：」，「
  甲○○手有瘀血，腿上的傷是我陪他到臺大醫院，醫生說他的腿部膝蓋有腫脹，
    有開立驗傷單」，「（事發後）是警察開警車送我們去（台大醫院急診）的，我
    有陪她去」各等語屬實（見偵查卷第十四頁及背面、原審卷第六十三頁、第六十
    五頁、本院卷第六十七頁），復有臺大醫院診斷書、病歷表及現場照片在卷可稽
    （見偵查卷第十五、三十、三十一頁、原審卷第四十、四十一頁、本院卷第十六
    、十七頁）。查告訴人經被告倒車衝撞後，隨即由證人馮明珠陪同經警車送台大
    醫院急診，經檢查發現其左膝腫脹疼痛（病名左膝挫傷，疑似十字韌帶損傷），
    俱見告訴人所受左膝腫脹疼痛之傷害，顯係遭被告倒車衝撞所致，委無疑義。至
    證人乙○○、丁○○、馮明珠雖於原審及本院分別供稱：「：：我看見他往前，
    然後加速倒車，這時候告訴人及一些人拍他的車子說撞到人了，當時告訴人幾乎
    趴在後車廂上，至於有無撞到告訴人我沒有看到」，「當時我看到告訴人還在拍
    被告車子，被告的車子還在倒車，至於有沒有撞到告訴人左膝部，我沒有注意到
    」，「我下半部都沒看到，但我有看到丙○○有倒車，至於有無撞及甲○○的膝
    蓋，因為車子很大，我就不能確定」，然如前所述，證人乙○○當時係站在被告
    車旁，而告訴人係站在被告車後，則其僅看到被告倒車，告訴人被撞幾乎趴在後
    車廂，而未看清楚是否撞到告訴人左膝部，自屬當然，又證人丁○○雖未注意被
    告倒車結果有無撞到告訴人，然其有看見告訴人左膝因而受傷，另證人馮明珠於
    被告倒車時，係和告訴人一起站在被告車後拍打被告後車廂，且被告車子很大，
    因而對被告是否撞及告訴人下半身之膝蓋，表示不能確定，亦理所當然，尚難據
    此作為被告有利之認定。
三、次查，告訴人於案發前曾因停車問題，與被告發生爭執，並請警察來處理，此為
    告訴人與被告所是認，嗣警方離開後，告訴人站立在被告所駕駛之自小客車後方
    ，此非但告訴人指證在卷，並據目擊證人乙○○及馮明珠供證明確在卷可稽，而
    被告於當時亦知悉告訴人係站立其車後方，此經證人乙○○於警訊時證稱：「：
    ：當時甲○○正在該車後方，我當時正在該車右後門旁，我見狀立即大叫警告丙○○『後面有人，不可以這樣，會出人命的』，甲○○同時也以手拍打該車窗並
    大叫：：」，被告亦於本院審理時供稱：「：：我要倒車，他們十幾個人就圍住
    不讓我倒車：：」、「（對偵查卷照片有何意見？）這是現場的情形，當時有這
    麼多人沒錯：：」等語在卷足參（見本院卷第三十四頁、第三十五頁），被告既
    於案發前即與告訴人發生爭執，繼之見告訴人站立其車後，仍因認告訴人欲擋其
    車，乃逕行倒車，經告訴人在其車後拍打警告車後有人，仍不予理會繼續倒車衝
    撞告訴人，顯然對於告訴人會因其倒車而發生傷害結果，有所認識，是被告應具
    有傷害之故意至明。
四、告訴人因被告之故意倒車衝撞而受有左膝腫脹疼痛之傷害，已如前述，被告雖辯
    稱：告訴人之傷害係舊傷，告訴人當時說「老娘剛好腿有舊傷」，即可以此告伊
    云云。惟查，告訴人於八十八年二月間，雖確曾因左膝扭傷而至臺大醫院診治，
    惟告訴人本次所受傷害為左膝挫傷，二者並不相同，有其臺大醫院病歷表在卷可
    稽（見原審卷第三十七頁），且經本院向臺大醫院函查結果，覆稱：「甲○○女
    士於八十八年二月十九日至本院門診初診，經診斷為左膝扭傷，之後並分別於同
    年三月十二日及三月十七日至本院複診治療：：，至後未再回本院門診治療：：
    ，直至八十九年二月十七日，王女士再度至院急診，主訴被車子撞到左膝；理學
    檢查發現其左膝有腫痛，左手掌亦有挫傷和瘀青，依其受傷情形判斷，應屬新傷
    。」有該醫院（九十）校附醫密字第二九三八０號函附卷可稽（見本院第四十五
    頁、第四十六頁），由此可見，告訴人此次所受左膝腫痛係屬新傷，而非以前舊
    傷，灼然甚明。是告訴人縱於案發時確曾表示「老娘剛好有舊傷」等語，亦無礙
    被告倒車而撞及告訴人左膝受傷之事實。
五、縱上所述，被告所辯，顯係飾卸之詞，不足採信。另被告於原審中所舉證人薛博
    允、方強、鄒一雖分別證稱：「我沒有親眼看到丙○○倒車時有撞到甲○○」、
    「當時並沒有人被撞到」或「我親眼看到倒車時甲○○沒有被車撞到」等語，惟
    查，本件被告倒車確實有撞及告訴人左膝成傷，已詳如前述，且告訴人當時係站
    在被告車後，被告倒車時其左手尚拍打著被告後車廂，依此情形，告訴人左膝在
    車後下半部，該等證人個人所佔位置是否能清楚看見被告倒車有無撞及告訴人左
    膝處，亦有疑義？況證人薛博允、方強亦均證稱：告訴人當時有說撞人了，撞人
    了等語，是該等證人之上開證言，尚難採為被告有利之證據，併此敘明。
六、核被告所為，係犯刑法第二百七十七條第一項之罪，原審未察，遽為被告無罪之
    諭知，自有違誤，檢察官執此提起上訴，為有理由，自應由本院撤銷改判，爰審
    酌被告之素行、犯罪動機、目的、手段、所生危害及犯罪後態度等一切情狀，量
    處如主文所示之刑，並諭知易服勞役之折算標準，以示薄懲。
七、聲請簡易判決處刑書另略以：被告上開倒車衝撞告訴人，除致告訴人受有左膝挫
    傷疑似十字韌帶損傷外，尚有左手挫傷之傷害云云。惟查，告訴人於原審及本審
    中均自承其左手掌外緣瘀傷腫痛傷（即病名左手掌挫傷），係其自己以手拍打被
    告車子時所受之傷害，核與證人乙○○證稱：甲○○同時也以手拍打該車並大叫
    等語相符，故告訴人左手掌挫傷自非被告倒車撞傷所致至明，告訴人於警訊時所
    稱其因被告倒車撞及而受有手掌之傷害，即非事實。此外，復查無其他積極證據
    足資證明被告有此部份傷害之犯行，其此部份犯罪，應尚屬不能證明，惟公訴人
    認此部分與前開有罪部分為實質上一罪關係，故不另為無罪之諭知。
據上論斷，應依刑事訴訟法第三百六十九條第一項前段、第三百六十四條、第二百九
十九條第一項前段、刑法第二百七十七條第一項、第四十二條第二項、罰金罰鍰提高
標準條例第一條前段、第二條，判決如主文。
本案經檢察官田炳麟到庭執行職務。
中      華      民      國    九十      年   十二     月     十四     日
                              臺灣高等法院刑事第十二庭
                                  審判長法  官  劉  景  星
                                        法  官  陳  志  洋
                                        法  官  陳  博  志
右正本證明與原本無異。
不得上訴。
                                        書記官  吳  鎮  鑫
中      華      民      國     九十     年     十二     月     十四     日
附錄：本案論罪科刑法條全文
刑法第二百七十七條第一項（普通傷害罪）：
傷害人之身體或健康者，處三年以下有期徒刑、拘役或一千元以下之罰金（罰金已提
高十倍）。


司法院資訊處製作；財團法人民間司法改革基金會備份。
